【裁判字號】    97,易,1257
【裁判日期】    970820
【裁判案由】    竊盜
【裁判全文】
臺灣彰化地方法院刑事判決              97年度易字第1257號
公  訴  人  臺灣彰化地方法院檢察署檢察官
被      告  丙○
上列被告因竊盜案件，經檢察官提起公訴（97年度偵緝字第321
號），本院判決如下：
    主  文
丙○無罪。
    理  由
一、公訴意旨以：被告丙○基於意圖為自己不法所有之犯意，於
    民國96年11月8 日下午5 時許起至96年11月9 日上午8 時許
    止之間之某時，以不詳之方式侵入設於彰化縣福興鄉○○路
    ○ 段254 號工廠內（侵入建築物部分未據告訴），竊取被害
    人丁○○停放在該處車牌號碼QE—0560號自用小貨車得手後
    。嗣於96年11月9 日，為警在該工廠附近尋獲上開自用小貨
    車，並在右前車窗（內緣）處採集指紋1 枚送鑑定，結果與
    被告之左拇指指紋相符，因認被告涉有刑法第320 條第1 項
    之普通竊盜罪嫌等語。
二、程序部分：
  (一)按被告以外之人於偵查中向檢察官所為陳述，除顯有不可信
    之情況者外，得為證據，刑事訴訟法第159 條之1 第2 項定
    有明文。蓋因檢察官與法官同為司法官署，且檢察官代表國
    家偵查犯罪，依法有訊問被告、證人及鑑定人之權力，且須
    對被告有利、不利之情形均應注意，況徵諸實務運作，檢察
    官實施刑事偵查程序，亦能恪遵法定程序之要求，不致有違
    法取證情事且可信度極高，是被告以外之人前於偵查中已具
    結而為證述，除反對該項供述得具有證據能力之一方，已釋
    明「顯有不可信之情況」之理由外，不宜以該證人未能於審
    判中接受他造之反對詰問為由，即遽指該證人於偵查中之陳
    述不具證據能力，方符前揭法條之立法意旨。是證人丁○○
    於檢察官偵查中經具結所為陳述（參見臺灣彰化地方法院檢
    察署97年度偵字第1591號偵查卷宗第25頁至第26頁），被告
    未曾提及檢察官在偵查時，有任何不法取供之情形，是客觀
    上並無顯不可信之情況，前揭證人於偵查中之證言，自具有
    證據能力。
  (二)按被告以外之人（包括證人、鑑定人、告訴人、被害人及共
    同被告等）於審判外之陳述雖不符刑事訴訟法第159 條之1
    至之4 之規定，而經當事人於審判程序同意作為證據，法院
    審酌該言詞陳述或書面陳述作成時之情況，認為適當者，亦
    得為證據，刑事訴訟法第159 條之5 第1 項定有明文。其立
    法意旨在於傳聞證據未經當事人之反對詰問予以核實，原則
    上先予排除。惟若當事人已放棄反對詰問權，於審判程序中
    表明同意該等傳聞證據可作為證據，基於尊重當事人對傳聞
    證據之處分權使訴訟程序得以順暢進行，上開傳聞證據則有
    證據能力（最高法院94年度臺上字第4890號判決要旨參照）
    。又按當事人、代理人或辯護人於法院調查證據時，知有第
    159 條第1 項不得為證據之情形，而未於言詞辯論終結前聲
    明異議者，視為有前項之同意，刑事訴訟法第159 條之5 定
    有明文。亦即，傳聞證據未經當事人之反對詰問予以核實，
    原則上先予排除，惟若當事人已放棄詰問或未聲明異議，基
    於證據資料愈豐富，愈有助於真實發現之理念，且強化言詞
    辯論主義，法院自可承認該傳聞證據例外擁有證據能力。經
    查，證人丁○○於警詢中之陳述（參見臺灣彰化地方法院檢
    察署97年度偵字第1591號偵查卷宗第3 頁至第4 頁），雖係
    被告以外之人於審判外之陳述，性質上屬傳聞證據，惟經檢
    察官、被告均同意作為證據，又本院審酌該言詞陳述作成時
    之情況，並查無其他不法之情狀，足認為得為本案之證據，
    依刑事訴訟法第159 條之5 之規定，有證據能力。
  (三)以下本案所引用被告以外之人於審判外之言詞或書面陳述（
    除理由欄一(一)(二)所述部分外），而不符合刑事訴訟法第159
    條之1 至第159 條之4 之規定者，均經本院於審理時當庭直
    接提示而為合法之調查，檢察官、被告均同意作為證據，本
    院審酌前開證據作成或取得之狀況，均無非法或不當取證之
    情事，亦無顯不可信之情況，故認為適當而均得作為證據。
    是前開證據，依刑事訴訟法第159 條之5 之規定，均具有證
    據能力，先予敘明。
三、按被告未經審判證明有罪確定前，推定其為無罪；犯罪事實
    ，應依證據認定之，無證據不得認定犯罪事實。又不能證明
    被告犯罪者，應諭知無罪之判決，刑事訴訟法第154 條、第
    301 條第1 項分別定有明文。又按認定犯罪事實所憑之證據
    ，雖不以直接證據為限，間接證據亦包括在內，然而無論直
    接證據或間接證據，其為訴訟上之證明，須於通常一般人均
    不致有所懷疑，而得確信其為真實之程度者，始得據為有罪
    之認定，倘其證明尚未達到此一程度，而有合理之懷疑存在
    時，即難遽採為不利被告之認定（最高法院76年臺上字第49
    86號判例要旨參照）。另按刑事訴訟法第161 條已於91年2
    月8 日修正公布，其第1 項規定檢察官就被告犯罪事實，應
    負舉證責任，並指出證明之方法。因此，檢察官對於起訴之
    犯罪事實，應負提出證據及說服之實質舉證責任。倘其所提
    出之證據，不足為被告有罪之積極證明，或其指出證明之方
    法，無從說服法院以形成被告有罪之心證，基於無罪推定之
    原則，自應為被告無罪判決之諭知（最高法院92年度臺上字
    第128 號判例要旨參照）。
四、本件公訴人認被告涉有刑法第320 條第1 項之普通竊盜罪嫌
    ，係以被害人即證人丁○○分別於警詢、偵訊中所為之證述
    ，並有彰化縣警察局鹿港分局外中派出所受理刑事案件報案
    三聯單1 紙、內政部警政署刑事警察局96年12月12日刑紋字
    第0960184449號鑑驗書1 紙、彰化縣警察局鹿港分局97年6
    月12日鹿警分偵字第0970012954號函檢附之刑事案件證物採
    驗記錄表影本1 份在卷可稽，認被告之辯詞係事後卸責之詞
    ，不足採信等情，為其主要論據。訊據被告堅詞否認有何公
    訴人所指之普通竊盜犯行，辯稱：其並未竊取前揭車輛，至
    警方雖於該車輛之副駕駛座即右前車窗之內緣處採集到其指
    紋1 枚，然該指紋應係之前其友人甲○○向被害人丁○○借
    用該車，而其坐在副駕駛座處所留下等語。經查：
  (一)被害人丁○○所有之前揭車輛，於上開時地遭他人行竊得手
    之事實，業據證人丁○○分別於警詢、偵訊中證述明確，並
    有彰化縣警察局鹿港分局外中派出所受理刑事案件報案三聯
    單1 紙（參見臺灣彰化地方法院檢察署97年度偵字第1591號
    偵查卷宗偵查卷宗第5 頁）在卷可稽，此部分之事實應可認
    定；又警方於前揭車輛副駕駛座即右前車窗內緣處採集指紋
    1 枚，經送鑑定結果與被告之左拇指指紋相符之事實，此為
    被告所不否認，核與證人即採證警員乙○○於本院審理中具
    結證述內容相符，並有內政部警政署刑事警察局96年12月12
    日刑紋字第0960184449號鑑驗書1 紙、彰化縣警察局鹿港分
    局97年6 月12日鹿警分偵字第0970012954號函檢附之刑事案
    件證物採驗記錄表影本1 份（參見臺灣彰化地方法院檢察署
    97年度偵字第1591號偵查卷宗第7 頁至第8 頁；97年度偵緝
    字第321 號偵查卷宗第23頁至第24頁）附卷可參，此部分之
    事實亦可認定。
  (二)證人丁○○於警詢、偵訊及本院審理時，均僅證述失竊物品
    確為其所有，並經員警通知查獲失竊之車輛，其不知行竊者
    為何人等語，是證人丁○○上揭證述之內容，僅能證明其所
    有車輛遭竊後之情狀，證人丁○○之證述，尚不足據為被告
    有為竊盜犯行之不利認定，亦不足執此逕行推論被告有竊取
    該車輛之事實。
  (三)又證人丁○○於本院審理中具結證述：前揭車輛於發現失竊
    前約2 日即96年11月約5 、6 日間，曾經出借與證人甲○○
    使用（參見本院97年7 月23日審判筆錄第4 、9 頁）等語；
    證人甲○○於本院審理中具結證述：其曾於96年底間某日向
    證人丁○○借用前揭車輛，並搭載過被告，被告都是坐在副
    駕駛座（參見本院97年7 月23日審判筆錄第5 頁至第6 頁）
    等語，爰審酌證人丁○○、甲○○上揭所述內容，核與被告
    前開辯稱內容相符，是被告確有乘坐前揭車輛外出，且係坐
    於副駕駛座之事實，亦可認定。依常情觀之，被告既然乘坐
    在該車輛副駕駛座，通常會在車內即右前車窗內緣處留下指
    紋，尚難僅憑在車內有採集到被告指紋1 枚之事實，即逕行
    推論被告必有為上揭竊盜犯行。
五、綜上所述，本件並無證據證明被告有何竊盜犯行，尚難僅憑
    前揭車輛為警查獲時，該車輛內留有被告指紋1 枚之事實，
    即推測被告有前揭公訴意旨所指之普通竊盜行為。是公訴人
    認被告涉嫌普通竊盜犯行所憑之證據，尚未達於通常一般之
    人均不致有所懷疑，而得確信其為真實之程度，依刑事訴訟
    制度「倘有懷疑，即從被告之利益為解釋」、「被告應被推
    定為無罪」之原則，即難據以為被告不利認定。此外，復查
    無其他積極之證據，足資認定被告有何加重竊盜或竊盜之犯
    行，自屬不能證明被告犯罪，依首開說明，自應為被告無罪
    之諭知。
據上論斷，應依刑事訴訟法第301 條第1 項前段，判決如主文。
本案經檢察官吳芙如到庭執行職務。
中    華    民    國    97    年    8     月    20    日
                  刑事第八庭      法  官  唐中興
以上正本證明與原本無異。
如不服本判決，應於判決送達後10日內，向本院提出上訴書狀，
上訴書狀應「敘述具體上訴理由」，並按他造當事人之人數附繕
本。「切勿逕送上級法院」。
告訴人或被害人對於判決如有不服具備理由請求檢察官上訴者，
其上訴期間之計算係以檢察官收受判決正本之日期為準。
中    華    民    國    97    年    8     月    21    日
                                  書記官  吳政


司法院資訊處製作；財團法人民間司法改革基金會備份。
